【裁判字號】    96,訴,1787
【裁判日期】    970131
【裁判案由】    違反毒品危害防制條例
【裁判全文】
臺灣臺南地方法院刑事判決              96年度訴字第1787號
公  訴  人  臺灣臺南地方法院檢察署檢察官
被      告  甲○○
上列被告因毒品危害防制條例案件，經檢察官提起公訴（96年度
營毒偵字第260號、96年度毒偵字第2186號），本院判決如下：
    主  文
甲○○施用第一級毒品，累犯，處有期徒刑捌月，扣案海洛因壹
包（淨重零點陸零公克）沒收銷燬；又施用第二級毒品，累犯，
處有期徒刑肆月；又施用第二級毒品，累犯，處有期徒刑肆月。
應執行有期徒刑壹年貳月，扣案之海洛因壹包（淨重零點陸零公
克）沒收銷燬。其餘被訴施用第一級毒品部分無罪。
    事  實
一、甲○○前於民國93年間因贓物案件，經本院於93年12月24
    日以93年度簡字第2554號判處有期徒刑4月確定；又於94年
    間因竊盜案件，經臺灣高等法院臺南分院於95年1月26日以
    95年度上易字第28號判處有期徒刑10月確定，上開二罪接續
    執行，於96年1月1日執行完畢出監。
二、甲○○前於93年間，因施用毒品案件，經本院以93年度毒聲
    字第969號裁定送勒戒處所觀察、勒戒後，認有繼續施用毒
    品傾向，另經本院以94年度毒聲字第242號裁定令入戒治處
    所施以強制戒治，於94年11月17日因無繼續施行強制戒治必
    要而出所。
三、甲○○仍不知悛悔，於上開有期徒刑及強制戒治執行完畢後
    5年內，復基於施用第二級毒品安非他命之犯意，於96年6月
    4日前3、4日內，在不詳處所施用第二級毒品安非他命。嗣
    警於96年6月4日凌晨5時50分，在嘉義縣朴子市○○路33號
    查獲甲○○騎乘贓車LBR-421號機車（業經另行起訴），經
    警對其採尿後送高雄市凱旋醫院檢驗，檢驗結果呈現安非他
    命陽性反應而查獲。甲○○又另行分別基於施用第一級毒品
    海洛因及第二級毒品安非他命之犯意，於96年6月30日上午
    10 時，在國道1號高速公路麻豆段，於1870-ＳＷ自小客車
    內，以注射方式施用第一級毒品海洛因，及於同年6月30日
    前3、4日內，在不詳處所施用第二級安非他命。嗣警於同年
    6月30日上午11時30分，在台南縣後壁鄉嘉苳村後壁國中前
    盤查時，於1870-SW車上查獲甲○○所有之海洛因1小包（毛
    重0.90公克，淨重0.60公克）。經警於同年6月30日下午2時
    許對其採尿送長榮大學檢驗，檢驗結果呈現嗎啡陽性及安非
    他命陽性反應而查獲。
四、案經嘉義縣警察局朴子分局報告臺灣嘉義地方法院檢察署檢
    察官呈請台灣高等法院台南分院檢察署檢察長令轉臺灣臺南
    地方法院檢察署檢察官，及台南縣警察局白河分局報告臺灣
    臺南地方法院檢察署檢察官偵查起訴。
    理  由
壹、程序事項（證據能力有無之認定）：
  一、按除前三條之情形外，下列文書亦得為證據：1.除顯有不
      可信之情況外，公務員職務上製作之紀錄文書、證明文書
      。2.除顯有不可信之情況外，從事業務之人於業務上或通
      常業務過程所須製作之紀錄文書、證明文書。3.除前二款
      之情形外，其他於可信之特別情況下所製作之文書。刑事
      訴訟法第159條之4著有明文。查法務部調查局96年8月3日
      調科壹字第09623059400號鑑定書，係公務員職務上製作
      之證明文書，本院查無該等文書有何故意登載不實之顯不
      可信之情況，依照同法第159條之4第1款之規定自得採為
      本案認定犯罪事實之證據。
  二、又高雄市凱旋醫院96年6月11日檢驗報告、長榮大學96年7
      月18日被告尿液確認檢驗報告各一紙，為從事業務之人於
      業務上或通常業務過程所須製作之紀錄文書、證明文書，
      且本院查無該等文書有何故意登載不實之顯不可信之情況
      ，依照同法第159條之4第2款之規定自得採為本案認定犯
      罪事實之證據。
  三、再按，所謂證據能力，係指證據得提出於法庭調查，以供
      作認定犯罪事實之用，所應具備之資格；此項資格必須證
      據與待證事實具有自然關聯性，符合法定程式，且未受法
      律之禁止或排除，始能具備。如證人須依法具結，其證言
      始具證據能力（本法第158條之3參照）﹔被告之自白，須
      非出於不正之方法，始具證據資格（本法第156條第1項參
      照），此有大法官釋字第582號解釋理由書可參。是以，
      本案前揭證據是否具有證據能力，關鍵在於該證據是否係
      依法定程序取得及與待證事實具有自然關聯性。查扣案之
      海洛因1小包，為警依法定程序所取得，且為被告甲○○
      所有之毒品，是與待證事實具有自然關聯性，自有證據能
      力。惟扣案之電子磅稱1個、夾鏈袋113個、玻璃管6支、
      斜口吸管2支，雖為警依法定程序所取得，但非違禁物，
      且為另案被告林錦偉所有（見台南縣警察局白河分局警卷
      頁13），且無證據足資證明為被告甲○○施用毒品所用之
      器具，是上開證物與待證事實無自然關聯性，依上開說明
      ，自無證據能力。
貳、實體事項（本院認定有罪之心證）：
  一、按觀察、勒戒或強制戒治執行完畢後，5年內再犯毒品危
      害防制條例第10條之罪者，檢察官應依法追訴，同條例第
      23條第2項定有明文。查被告有如犯罪事實欄二之前科紀
      錄，前於93年間，因施用毒品案件，經本院以93年度毒聲
      字第969號裁定送勒戒處所觀察、勒戒後，認有繼續施用
      毒品傾向，另經本院以94年度毒聲字第242號裁定令入戒
      治處所施以強制戒治，於94年11月17日因無繼續施行強制
      戒治必要而出所，有臺灣高等法院被告前案紀錄表一份在
      卷為憑。是被告於強制戒治執行完畢後5年內再犯毒品危
      害防制條例之罪，即應依法追訴、審理。
  二、訊據被告於警詢、偵查中及本院審理時均自白不諱。
  三、又按海洛因經注射入人體後，約百分之80於24小時內自尿
      中排出，一般而言，尿液中能否驗出嗎啡陽性反應與其投
      與量、投與途徑、採尿時間、個人體質及檢驗方法之靈敏
      度有關，國外曾有文獻報導注射六毫克之海洛因鹽酸鹽，
      其代謝物嗎啡之平均可檢出時限約為26小時，業經行政院
      衛生署藥物食品檢驗局分別於八十一年九月八日以（八一
      ）藥檢壹字第八一一四八八五號函述明此旨綦詳。又按安
      非他命經口服投與後約70%於24小時內自尿中排出，約90%
      於96小時內自尿中排出，目前國內尿液中甲基安非他命之
      檢驗僅鑑定其是否呈陽性反應尚未定其含量，且甲基安非
      他命成分之檢出與其投與方式、投與量、個人體質、採尿
      時間與檢測儀器之精密度等諸多因素有關，僅憑尿液中呈
      安非他命陽性反應，並無法確實推算吸食時間距採集時間
      之長短，惟依上述資料推斷，最長可能不會超過4日，業
      經行政院衛生署藥物食品檢驗局81年2月8日 (81)藥檢壹
      字第001156號函述明綦詳。
  四、經查，被告經警於96年6月4日凌晨5時50分許採尿送驗之
      結果，呈安非他命陽性反應，此有高雄市凱旋醫院96年6
      月11日檢驗報告一紙在卷可稽，核與被告自白相符。是被
      告之自白確實出於真實，可採為認定事實之基礎。揆諸前
      開說明，足認被告確有於96年6月4日前3、4日內施用第二
      級毒品安非他命一次之事實，要可認定。又查，被告經警
      於96年6月30日下午2時許採尿送驗，呈嗎啡陽性及安非他
      命陽性反應，此有長榮大學96年7月18日確認報告一紙在
      卷可稽，核與被告自白相符。是被告之自白確實出於真實
      ，可採為認定事實之基礎。揆諸前開說明，足認被告確有
      先後於96年6月30日上午10時許施用第一級毒品海洛因一
      次及96年6月30日前3、4日內施用第二級毒品安非他命一
      次之事實，要可認定，此外，尚有經扣案之海洛因一小包
      （淨重0.60公克），經送法務部調查局檢驗結果確含第一
      級毒品海洛因成分，有法務部調查局96年8月3日調科壹字
      第09623059400號鑑定書一份在卷可參，核與被告之自白
      相符，堪以採信。綜上所述，本件事證至為明確，被告之
      犯行已可認定，應依法論科。
參、論罪科刑：
  一、論罪：
    (一)核被告所為，分別係犯毒品危害防制條例第10條第1項之
      施用第一級毒品罪1次、同條例第10條第2項之施用第二級
      毒品罪2次。又被告分別持有第一級毒品海洛因及第二級
      毒品安非他命並進而施用，其持有之低度行為應為施用之
      高度行為所吸收，不另論罪。又被告所犯施用第一級毒品
      罪1次、施用第二級毒品罪2次間，三次行為犯意個別，行
      為互殊，應分論併罰。
    (二)再查，被告前於93年間因贓物案件，經本院於93年12月24
      日以93年度簡字第2554號判處有期徒刑4月確定；又於94年
      間因竊盜案件，經臺灣高等法院臺南分院於95年1月26日
      以95年度上易字第28號判處有期徒刑10月確定，上開二罪
      接續執行，於96年1月1日執行完畢出監。此亦有臺灣高等
      法院被告前案紀錄表1份附卷足憑，故被告於受有期徒刑
      執行完畢後，5年內故意再分別犯本件有期徒刑以上之罪
      ，依刑法第47條第1項規定，均為累犯，各應依法加重其
      刑。
    (三)茲審酌被告前曾因施用毒品經送強制戒治處分執行完畢後
      ，猶仍不思戒絕毒癮、革除惡習，顯未能深切悔改並記取
      教訓，惟念及被告施用毒品之犯行，在本質上乃屬自我戕
      害身心健康之行為，以及被告犯後尚知坦承犯行，態度良
      好等一切情狀，爰分別量處如主文所示之宣告刑，並定其
      應執行之刑，以資懲戒。
  二、沒收：
    (一)按查獲之海洛因係第一級毒品，不問屬於犯人與否，應沒
      收銷燬之，此毒品危害防制條例第2條第2項第1款、第18
      條第1項前段分別定有明文。查本件先後扣案之第一級毒
      品海洛因1小包（淨重0.60公克），經送法務部調查局以
      化學呈色法及氣相層析質譜儀分析法鑑定結果包含第一級
      毒品海洛因成分，已如上述，應依前揭之規定宣告沒收併
      銷燬之。
    (二)又按犯罪所用之物，以屬於犯罪行為人者為限，得沒收之
      ，刑法第38條第3項前段固定有明文。查扣案之玻璃管6支
      、斜口吸管2支均為警於另案被告林錦偉所駕駛之1870-SW
      號自小客車內所查獲，且依台南縣警察局白河分局扣押書
      上亦載明為另案被告林錦偉所有（見96年度營毒偵字第
      260 號頁1、台南縣警察局白河分局警卷頁13），是上開
      扣案之玻璃管6支及斜口吸管2支，為另案被告林錦偉所有
      ，非被告甲○○所有，要可認定。綜上所述，上開扣案之
      玻璃管6支及斜口吸管2支既非違禁物，又非被告甲○○所
      有，且無證據足資證明為被告甲○○施用毒品所用之器具
      ，是無法依刑法第38條第1項第2款宣告沒收，檢察官聲請
      宣告沒收，自有未合。又扣案之電子磅稱1個、夾鏈袋1個
      ，為另案被告林錦偉所有，且為另案被告林錦偉施用毒品
      所用之器具，為另案被告林錦偉供承在卷（見台南縣警察
      局白河分局警卷頁8），是於本案不另為沒收銷燬之諭知
      ，附此敘明。
肆、無罪部分：
  一、公訴意旨另以：被告甲○○基於施用第一級毒品之犯意，
      於96年5月30日，在嘉義縣鹿草鄉後寮村38號之4住處，以
      海洛因摻水置入注射針筒內注射之方式，施用第一級毒品
      海洛因1次，嗣警於96年6月4日凌晨5時50分許，在嘉義縣
      朴子市○○路33號查獲甲○○騎乘贓車LBR-421號機車（
      業經另行起訴）及置物箱內之注射針筒9支，經送高雄市
      凱旋醫院檢驗，檢驗結果呈嗎啡陽性反應，因認被告涉犯
      施用第一級毒品海洛因罪云云。
  二、檢察官認被告涉犯第一級毒品罪嫌，無非係以被告於警詢
      及偵查中之自白及被告於96年6月4日凌晨5時50分許採集
      尿液檢驗報告一份為其主要論據。
  三、按犯罪事實應以證據認定之，無證據不得推定其犯罪事實
      ；又不能證明被告犯罪，應諭知無罪之判決，刑事訴訟法
      第154條第2項、第301條第1項分別定有明文。次按檢察官
      就被告犯罪事實，應負舉證責任，並指出證明之方法，刑
      事訴訟法第161條第1項定有明文。是檢察官對於起訴之犯
      罪事實，應負提出證據及說服之實質舉證責任。倘其所提
      出之證據，不足為被告有罪之積極證明，或其指出證明之
      方法，無從說服法院以形成被告有罪之心證，基於無罪推
      定之原則，自應為被告無罪判決之諭知（最高法院95年度
      台上字第369號判決意旨參照）。再認定犯罪事實所憑之
      證據，雖不以直接證據為限，間接證據亦包括在內，然而
      無論直接或間接證據，其為訴訟上之證明，均須達於通常
      一般之人均不致於有所懷疑，而得確信其為真實之程度，
      始得據為有罪之認定，若其關於被告是否犯罪之證明未達
      此程度，而有合理性懷疑之存在，致使無從形成有罪之確
      定，根據「罪證有疑，利於被告」之證據法則，即不得遽
      為不利被告之認定；再檢察官就被告犯罪事實，應負舉證
      責任，並指出證明之方法，刑事訴訟法第一百六十一條第
      一項定有明文。因此，檢察官對於起訴之犯罪事實，應負
      提出證據及說服之實質舉證責任。倘其所提出之證據，不
      足為被告有罪之積極證明，或其指出證明之方法，無從說
      服法院以形成被告有罪之心證，基於無罪推定之原則，自
      應為被告無罪之諭知（最高法院94年度台上字第5509號判
      決參照）。
  四、按據醫學研究所呈，施用後超過26小時大多即無從自尿液
      檢驗出第一級毒品海洛因之代謝物嗎啡成分，業如上述，
      是為警於96年6月4日凌晨5時50分許，經被告甲○○同意
      採集其尿液送驗，檢驗結果呈現嗎啡陽性反應之高雄市凱
      旋醫院96年6月11日檢驗報告一紙，或能證明為警採尿前
      之26小時內之被告甲○○施用第一級毒品海洛因之犯行，
      而本件檢察官所訴被告施用第一級毒品海洛因之時距離上
      開為警採尿之時，已超過26小時，是上開高雄市凱旋醫院
      96 年6月11日檢驗報告一紙無法資為被告於96年5月30日
      施用第一級毒品海洛因之積極證據。綜上所述，被告此部
      分之罪嫌，除被告前於警詢、及偵查中之自白外，並無任
      何其他積極、具體之證據可資為佐證，既不能證明被告此
      部分犯罪，應為被告無罪之諭知。
據上論斷，應依刑事訴訟法第299條第1項前段、第301條第1項，
毒品危害防制條例第10條第1項、第2項、第18條第1項前段，刑
法第11條前段、第47條第1項、第51條第5款，判決如主文。
本案經檢察官陳鋕銘提起公訴；檢察官王森榮到庭執行職務
中    華    民    國    97    年    1     月    31    日
                刑事第二庭  審判長 法  官  蘇義洲
                                   法  官  徐文瑞
                                   法  官  洪士傑
以上正本證明與原本無異。
如不服本判決，應於本判決送達後10日內，向本院提出上訴書狀
，並應敘述具體理由。如未敘述上訴理由者，應於上訴期間屆滿
後20日內向本院補提理由書狀（均須按他造當事人之人數附繕本
）「切勿逕送上級法院」。
                                   書記官  王政煌
中    華    民    國    97    年    2     月    1     日
附錄法條
毒品危害防制條例第10條
施用第一級毒品者，處六月以上五年以下有期徒刑。
施用第二級毒品者，處三年以下有期徒刑。


司法院資訊處製作；財團法人民間司法改革基金會備份。
